臺灣桃園地方法院刑事判決　　　　　　100年度簡上字第272號
上　訴　人
即　被　告　廖俊傑
上列上訴人即被告因詐欺案件，不服本院於民國100 年3 月31日
所為之100 年度桃簡字第206 號第一審刑事簡易判決（原檢察官
聲請簡易判決處刑案號：99年度偵字第30878 號），提起上訴，
本院管轄第二審合議庭判決如下：
    主  文
上訴駁回。
    事  實
一、廖俊傑前於民國96年間因公共危險案件，經本院以96年度桃
    交簡字第4684號判決判處有期徒刑4 月，並於97年5 月29日
    易科罰金執行完畢。詎猶不知悔改，廖俊傑雖可預見提供自
    己帳戶予他人使用，可能因此供不法詐騙份子利用，因而幫
    助他人從事詐欺取財之犯罪，竟仍不違背其本意，而基於幫
    助他人詐欺取財之未必故意，於97年11月17日下午4 時30分
    許，在桃園縣中壢市內壢火車站附近，將其申辦之臺灣銀行
    桃園分行帳號000000000000號帳戶之存摺影本、提款卡及密
    碼，交付予真實姓名年籍不詳之人士，以此方式幫助該人及
    其所屬詐騙集團成員達到向他人詐取財物之目的。其後，該
    詐欺集團所屬成員即基於意圖為自己不法所有之犯意聯絡，
    於97年11月17日下午8 時許，自稱為奇摩拍賣網站賣家，以
    電話向陳芝伶佯稱：其購物之付款方式設定錯誤，要求依指
    示更正云云，致使陳芝伶陷於錯誤，而依指示匯款新臺幣（
    下同）29999 元至前開廖俊傑之帳戶內，旋遭詐欺集團成員
    提領一空。
二、案經陳芝伶訴由桃園縣政府警察局桃園分局報告臺灣桃園地
    方法院檢察署檢察官偵查後，聲請以簡易判決處刑。
    理  由
一、本案所引用之供述及非供述證據，經本院依法踐行調查證據
    程序，檢察官、被告均不爭執各該證據之證據能力，且亦查
    無依法應排除其證據能力之情形，是後述所引用證據之證據
    能力均無疑義，先予敘明。
二、訊據被告矢口否認有何幫助詐欺取財犯行，辯稱：伊當時係
    為了找工作而交付提款卡、存摺影本及密碼，伊也是受害者
    云云，經查：
  (一)被告所開立之上開臺灣銀行桃園分行帳戶，為詐欺集團使用
    ，供被害人陳芝伶存入詐騙款項之事實，已據證人即被害人
    陳芝伶於警詢時證述綦詳，復有上開臺灣銀行桃園分行帳戶
    開戶資料及存摺存款歷史明細查詢資料各1 份附卷可稽，足
    認被告上開臺灣銀行桃園分行帳戶確實供本案犯罪集團作為
    向被害人陳芝伶詐欺取財後，取得贓款所用之工具，至屬灼
    然。
  (二)被告雖以前詞置辯，然查：
  1.被告於警詢及偵訊中供稱：伊於97年11月17日看到報紙刊登
    廣告後，撥打報上電話，由一名自稱楊老闆男子接聽，跟伊
    說工作性質及薪資，伊說可以後，對方便跟伊約同日下午4
    時30分許在內壢火車站前見面，當伊到達時，自稱楊老闆的
    男子打電話跟伊說會叫一名工讀生來向伊拿存簿及提款卡，
    之後工讀生打電話給伊說一會就到，到了之後，伊看見工讀
    生在與楊老闆通電話，不久工讀生就將電話拿給伊聽，楊老
    闆就叫伊把存摺影本、提款卡交給工讀生，並詢問伊的提款
    卡密碼，伊不疑有他就將密碼告訴楊老闆，楊老闆說公司審
    核資料通過的話就會通知伊去上班云云，於11月18日楊老闆
    有打給伊說已經錄取，叫伊20號去上班，並叫伊於該日上午
    8 時許在中壢新屋交流道附近肯德基等，就會有人來接洽，
    伊等了很久，打電話給楊老闆，楊老闆都關機，伊才知道遭
    人詐騙云云（見臺灣桃園地方法院檢察署99年度偵字第3087
    8 號卷第5 頁、6 頁、第29頁），於本院準備程序時稱：對
    方跟伊說工作性質為賭博遊戲機台，中獎人的錢會存入伊的
    帳戶內，伊的工作就是負責將帳戶內的錢領出來給中獎的人
    云云（見本院簡上字卷第15頁），惟查，金融帳戶資料事關
    個人財產權益之保障，存摺、提款卡等物之專屬性質均甚高
    ，若落入不明人士手中，極易被利用為取贓之犯罪工具，一
    般人均有妥為保管以防止他人任意使用之認識，縱有特殊情
    況，致須將該等物品交付與自己不具密切親誼之人時，亦必
    深入瞭解該他人之可靠性與用途，並慎重查證對方之真實年
    籍、聯絡方式等的認知。而臺灣地區目前詐騙行為橫行，此
    情於被告交付帳戶與本案詐騙集團成員時，早迭經報章、媒
    體與政府單位報導宣傳明確，稍具普通常識均能知悉。而被
    告為成年人，教育程度為高職畢業，此有被告之警詢筆錄在
    卷可佐（見同前偵卷第4 頁），縱認其急於求職，亦無因對
    方要求即在未詳細確認該成員之年籍資料情況下，率爾對本
    案詐騙集團成員言聽計從並交付存摺影本、提款卡及密碼給
    對方之理，且被告供稱當時是以電話與自稱「楊老闆」之男
    子談論工作內容，然正常之應徵工作，多會至該公司商號之
    營業處所、其他公開徵才之場所，有專人按一定流程予以面
    試或商談，豈會僅透過電話即貿然決定錄取素未謀面之人，
    被告上開所辯顯與常情相違。
  2.再查，一般於郵局或銀行等金融機構開設存款帳戶暨請領存
    摺及提款卡，係針對個人身分及信用予以資金流通之經濟活
    動，具有強烈專屬性，而金融帳戶為個人理財之工具，且申
    請開立金融帳戶並無任何特殊之限制，一般民眾均得以存入
    最低開戶金額之方式，任意在多數不同之金融機構申辦多數
    之存款帳戶使用，此乃公眾所週知之事實。是依一般人之日
    常生活經驗，若見他人無正當理由，不以自己名義申請帳戶
    ，反向他人收取存款帳戶為使用，客觀上應可預見其目的，
    係欲藉該帳戶取得不法犯罪所得，並隱匿帳戶內資金實際取
    得人之真實身分，以逃避追查。況社會上利用不相識之人之
    帳戶從事詐欺等犯罪，早為傳播媒體廣為報導，被告為具有
    正常智識程度之成年人，自可預見提供金融帳戶之存摺、提
    款卡、密碼供他人使用，有幫助從事詐欺犯行之人以該帳戶
    遂行詐欺犯罪之可能，且據被告於本院準備程序中亦自承：
    伊也怕將存摺、提款卡、密碼交給他人，他人可任意使用帳
    戶內金錢，所以伊才將長期無使用的帳戶交給他人，帳戶內
    沒有錢等語（見本院簡上字卷第15頁），益徵被告對於對方
    索取其帳戶之用途實有所疑慮，僅係因自身需錢孔急而不顧
    其他。是本件被告任意將其臺灣銀行桃園分行帳戶之提款卡
    及密碼交予他人使用，有容任上開詐欺集團成員使用其上開
    帳戶作為犯罪工具之不確定幫助詐欺故意甚明。
  (三)綜上，本件事證明確，被告前揭犯行，洵堪認定，應依法論
    科。
三、按幫助犯之成立，主觀上行為人須有幫助故意，客觀上須有
    幫助行為，亦即需對於犯罪與正犯有共同之認識，而以幫助
    之意思，對於正犯資以助力，而未參與實施犯罪之行為者而
    言。被告將所有之上開臺灣銀行桃園分行帳戶之金融卡、密
    碼一併交付姓名、年籍均不詳之成年人，供其詐騙被害人財
    物，顯係基於幫助他人詐取財物之犯意所為，屬刑法詐欺罪
    構成要件以外之行為，被告既以幫助他人犯罪之意思而參與
    犯罪構成要件以外之行為，自應成立刑法第339 條第1 項詐
    欺取財罪之幫助犯，並依刑法第30條第2 項規定減輕其刑。
    原審適用刑法第339 條第1 項、第30條第1 項前段、第2 項
    、第47條第1 項、第41條第1 項前段，刑法施行法第1 條之
    1 第1 項、第2 項前段之規定，量處被告有期徒刑3 月，如
    易科罰金，以1,000 元折算1 日，經核認事用法及量刑均無
    不當，被告仍執前揭辯詞為由提起上訴，洵無理由，應予以
    駁回。
據上論斷，應依刑事訴訟法第455 條之1 第1 項、第3 項、第36
8條，判決如主文。
本案經檢察官張聰耀到庭執行職務。
中    華    民    國    100   年    9     月    16    日
                  刑事第十二庭  審判長法  官  許雅婷
                                      法  官  羅國鴻
                                      法  官  陳威帆
以上正本證明與原本無異。
不得上訴。
                                      書記官  吳玉蘭
中    華    民    國   100    年    9     月    16    日
附錄本案論罪科刑法條全文：
中華民國刑法第339條
意圖為自己或第三人不法之所有，以詐術使人將本人或第三人之
物交付者，處5 年以下有期徒刑、拘役或科或併科1 千元以下罰
金。
以前項方法得財產上不法之利益或使第三人得之者，亦同。
前二項之未遂犯罰之。